【裁判字號】    97,交抗,1085
【裁判日期】    971002
【裁判案由】    聲明異議
【裁判全文】
臺灣高等法院臺中分院刑事裁定        97年度交抗字第1085號
抗  告  人  交通部公路總局臺中區監理所臺中市監理站
受  處分人  甲○○
上列抗告人因聲明異議案件，不服臺灣臺中地方法院中華民國
所為裁定（97年度交聲字第1851號）提起抗告，本院裁定如
下:
    主  文
抗告駁回。
    理  由
一、抗告意旨略以：受處分人甲○○未考領機車駕照，但領有小
    型車普通駕駛執照，因騎乘BZE-855號重型機車遭警舉發酒
    後駕車（單號：台中市警察局中市警交字GD0000000號），
    因受處分人無違規時所騎乘車類之駕照，本站遂參核汽、機
    車駕籍領照經歷，依處罰條例第22條第1項第4款以領有小型
    車駕駛執照，駕駛重型機器踏車裁處，並未以同條例第21條
    第1項第1款之無照駕駛裁處，是以，對於受處分人之酒後駕
    車行為，自得裁決吊扣駕照12個月，請維持本站97年6月18
    日裁監稽違字61-GD0000000號裁決吊扣甲○○汽車駕照12個
    月部分。
二、按汽車駕駛人，駕駛汽車經測試檢定酒精濃度超過規定標準
    者，處新臺幣15000元以上60000元以下罰鍰，並當場移置保
    管其車輛及吊扣其駕駛執照1年，道路交通管理處罰條例第3
    5條第1項第1款定有明文。又按道路交通管理處罰條例第68
    條業於94年12月14日修正，並自95年3月1日施行，修正前之
    道路交通管理處罰條例第68條規定：「汽車駕駛人，因違反
    本條例及道路交通安全規則之規定，受【吊扣或】吊銷駕駛
    執照處分時，【吊扣或】吊銷其持有各級車類之駕駛執照。
    」，而修正後之道路交通管理處罰條例第68條規定：「汽車
    駕駛人，因違反本條例及道路交通安全規則之規定，受吊銷
    駕駛執照處分時，吊銷其持有各級車類之駕駛執照。」。查
    ，該條文修正前，其原提案修正條文為：「汽、機車駕駛人
    ，因違反本條例及道路交通安全規則之規定，受【吊扣或吊
    銷】駕駛執照處分時，【吊扣或吊銷】其違法或違規當時所
    駕駛車輛之駕駛執照。」立法理由略以：「原條文將違法或
    違規駕駛人所持有各級車類之駕駛執照一併吊扣或吊銷，失
    之過酷，影響人民工作及生活甚鉅，爰修正之」等語，是以
    其立法意旨在於違規行為對道路交通秩序之維持及道路交通
    安全已生較大之影響，故規定吊扣或吊銷其持有各級車類之
    駕駛執照，以限制其繼續駕車行駛道路之權利，其係屬駕駛
    行為之限制，並不因所持駕駛執照種類不同而有所差異。而
    最後通過之修正條文，係將道路交通管理處罰條例第68條原
    有條文中之【吊扣或】三字刪除各情，有立法院交通委員會
    94年10月5日台立交字第0942400153號函附道路交通管理處
    罰條例第68條審查報告可參（參立法院公報第94卷第70期第
    135至138頁）。則參照上開立法理由及立法經過，依修正後
    之條文，按上開規定受【吊銷駕照】處分者，仍維持吊銷其
    持有各級車類之駕駛執照，至於，受【吊扣駕照】處分者，
    則僅【吊扣】其違法或違規當時所駕駛車輛之駕駛執照，不
    再吊扣其持有各級車類之駕駛執照，此觀之立法理由及立法
    經過至明。
三、經查，受處分人確有前開違規行為，業據受處分人於聲明異
    議狀中坦白承認，並有通知單、原處分裁決書各一份附卷可
    稽，其前開違規行為固堪以認定。惟查，核受處分人之違規
    行為係發生於96年5月28日，自應依現行（修正後）之道路
    交通管理處罰條例第68條裁處，而現行（修正後）道路交通
    管理處罰條例第68條之規定，既將「吊扣」等字刪除，是依
    前開說明，駕駛人受吊扣駕駛執照處分時，應不再吊扣其持
    有各級車類之駕駛執照，故原處分機關於作成吊扣駕駛執照
    處分時，應就行為人所應吊扣之駕駛執照種類予以限定，始
    符合依法行政原則，合先敘明。
四、次查，本件受處分人為本件違規時係駕駛重型機器腳踏車（
    即重型機車），此有交通部公路總局台中區監理所台中市監
    理站之聲明異議案件移送書、上開舉發通知單、裁決書等在
    卷可憑，揆諸前開說明，其依法所受之處分應為限制其駕駛
    重型機器腳踏車之權利，即吊扣其重型機器腳踏車之駕駛執
    照；惟本件受處分人並未持有重型機器腳踏車之駕駛執照，
    且依抗告人即交通部公路總局台中區監理台中監理站之抗告
    狀所載，本件受處分人現領有之駕駛執照亦僅為小型普通駕
    駛執照，按道路交通安全規則第61條第1項第4款規定：「已
    領有小型車駕駛執照者，得駕駛輕型機器腳踏車。」，並無
    已領有小型車駕駛執照者，得駕駛重型機器腳踏車之規定，
    原處分機關未審酌及此，竟就受處分人酒後駕駛重型機器腳
    踏車之違規行為，逕為裁罰吊扣受處分人之普通小型車駕駛
    執照，自難認為允當。原審認受處分人之異議為有理由，撤
    銷原處分關於「吊扣駕照12個月（指受處分人所領有之普通
    小型車駕照）」部分，並就撤銷部分改諭知如原裁定主文第
    2項所示之處罰，於法尚無不合。原處分機關抗告意旨未審
    酌本件受處分人所持有之普通自小客車駕照，本無得據以駕
    駛重型機車之權利，竟對受處分人違規酒後駕駛重型機車之
    行為，徒憑己見，逕以道路交通管理處罰條例第35條第1項
    第1款為由，認應剝奪受處分人之普通小型車駕駛用路權，
    請求維持原裁決處分云云，其抗告並無理由，應予駁回。
五、據上論結，應依道路交通案件處理辦法第26條，刑事訴訟法
    第412條，裁定如主文。
中    華    民    國    97    年    10   月    2    日
            刑事第六庭  審判長法  官  李  文  雄
                              法  官  邱  顯  祥
                              法  官  林  靜  芬
上列正本證明與原本無異。
不得再抗告。
                              書記官  高  勳  楠
中    華    民    國    97    年    10   月    2    日


司法院資訊處製作；財團法人民間司法改革基金會備份。
